【裁判字號】    99,上訴,382
【裁判日期】    990331
【裁判案由】    誣告
【裁判全文】
臺灣高等法院刑事判決                 99年度上訴字第382號
上  訴  人  臺灣桃園地方法院檢察署檢察官
上  訴  人
即  被  告  甲○○
選任辯護人  潘維成律師
上列上訴人等因被告誣告案件，不服臺灣桃園地方法院九十八年
度訴字第八五三號，中華民國九十八年十二月二十二日第一審判
決（起訴案號：臺灣桃園地方法院檢察署九十八年度偵續字第一
四五號），提起上訴，本院判決如下：
    主  文
原判決撤銷。
甲○○意圖他人受刑事處分，向該管公務員誣告，處有期徒刑陸
月。
    事  實
一、緣甲○○（原名李臣輝，民國九十六年七月十九日更名為甲
    ○○）係設址於桃園縣中壢市內定里九鄰下內壢八之二號「
    臺立製鋼機械股份有限公司」（下稱臺立製鋼機械公司，起
    訴書及原審判決均誤載設址於桃園縣中壢市內壢八之二號）
    負責人李簡市之子，由於甲○○於公司六十四年設立後曾在
    臺立製鋼機械公司服務，並居住於公司所建於該址之二樓辦
    公室，迄七十九年間離職，然並未搬離該處所，其間臺立製
    鋼機械公司於原負責人即甲○○之父李石順尚未去世前之八
    十三年間即曾要求甲○○搬離臺立製鋼機械公司，另於八十
    九年間臺立製鋼機械公司亦曾委請律師要求甲○○搬離臺立
    製鋼機械公司，然甲○○均置之不理。由於臺立製鋼機械公
    司所在土地面積高達一三三０六．九八坪，每年須繳納新臺
    幣（下同）三百六十餘萬元之稅款而無力繳納並積欠政府稅
    款，九十六年五月二十一日下午十五時許，負責人李簡市、
    股東甲○○、股東即甲○○之妹妹李岳珊、李雪艷、股東兼
    監察人陳李祈慧乃於召開股東臨時會時，雖遭甲○○反對出
    售，但仍決議授權負責人李簡市出售公司所在之土地及廠房
    以免遭稅捐稽徵機關拍賣，並決議以四億一千六百萬元出售
    土地予已覓得之買主葉鑫文，臺立製鋼機械公司負責人李簡
    市旋於九十六年五月二十二日委任乙○○代書全權處理出售
    臺立製鋼機械公司土地及廠房事宜，甲○○為阻止臺立製鋼
    機械公司出售前揭土地及廠房，先於九十六年五月二十二日
    經由李雪艷向乙○○表達願以四億一千五百萬元購買土地，
    雙方並相約於九十六年五月二十三日在臺北市「麗晶大飯店
    」簽約，甲○○當日復簽立約定書而以九十六年六月四日為
    期限，然乙○○於期限到達前傳真要約書以詢問甲○○之決
    定時，甲○○僅願以低於市價之價格購買而遭乙○○拒絕，
    乙○○遂於九十六年六月五日撥打電話予土地仲介林聖龍，
    並於九十六年六月七日（原審判決誤載為九十六年六月四日
    ）由臺立製鋼機械公司將土地以四億一千八百萬元出售予葉
    鑫文，隨即由臺立製鋼機械公司於九十六年六月十五日寄發
    存證信函告知甲○○非法佔用之公司建築物即將拆除，且土
    地已經出售將點交予承買人請甲○○於二十日內搬遷，九十
    六年六月二十日再由乙○○、負責人李簡市、股東李岳珊、
    李雪艷、陳李祈慧及仲介林聖龍陪同土地買主葉鑫文前往現
    場查看廠房，並由李簡市於遇到甲○○時當場告知地上物要
    賣掉，土地買主係葉鑫文，當天是要進行地上物之估價，由
    於葉鑫文評估後表示可以另介紹買主購買地上廠房，雙方再
    約定於九十六年六月二十三日於臺立製鋼機械公司現場碰面
    ，迨九十六年六月二十三日葉鑫文乃帶同新買主即「立暉興
    業股份有限公司」（下稱立暉公司）負責人方凱立，再由乙
    ○○、李簡市、李岳珊、李雪艷、陳李祈慧及林聖龍陪同下
    欲進入臺立製鋼機械公司廠房，並告知甲○○當天係要帶同
    新買主來估價，惟甲○○猶拒絕打開廠房之伸縮鐵門。繼於
    九十六年六月二十四日臺立製鋼機械公司乃以三千九百萬元
    將上開廠房之全部建物及一切鋼鐵材質之物出售予立暉公司
    ，臺立製鋼機械公司負責人李簡市並出具內容為「茲授權立
    暉公司進入臺立製鋼機械公司所有工廠廠區內，進行廠房拆
    除、機械設備拆卸及所有拆除後之資源廢棄物、機械設備、
    鋼材、鋼胚、鋼料等一切鋼鐵材質之物之搬遷事宜，並得排
    除非法佔用人阻擾」之授權書予立暉公司負責人方凱立，方
    凱立因而於九十六年六月二十五日前往臺立製鋼機械公司廠
    房欲進行地上物拆除、搬運工作，並當場向甲○○出示立暉
    公司價購該廠房建物之買賣合約書及前揭臺立製鋼機械公司
    授權書，然遭甲○○阻撓，並執意要求須由股東陪同出面始
    得進入廠房，方凱立無奈折返，經再次向乙○○確認前開廠
    房內之建物產權屬臺立製鋼機械公司所有後，乃於翌日即九
    十六年六月二十六日依甲○○之要求在股東李雪艷、陳李祈
    慧及乙○○與乙○○配偶張禮揚陪同下，由方凱立帶領工人
    廖中、賴燕輝及施工器具，再次前往臺立製鋼機械公司廠房
    欲拆除地上物，而方凱立再次手持立暉公司價購該廠房建物
    之買賣合約書及前揭臺立製鋼機械公司授權書供甲○○觀覽
    ，以示其等係有權進入廠區，然甲○○猶拒開廠房之伸縮鐵
    門，此際，李雪艷乃向方凱立表示因鐵門是臺立製鋼機械公
    司地上物之一部分，你已經買了所以可以把它拆掉搬走，方
    凱立遂以挖土機挖掘廠區圍牆，另為方便施工器具進出，並
    以挖土機推開臺立製鋼機械公司所有之廠區入口處鐵門，未
    料甲○○竟與其妻簡含錡（原名簡惠美，九十六年七月十六
    日更名為簡含錡）、其女李佑輯趁隙坐於挖土機上，以肉身
    阻檔工人施工，簡含錡更報警經警方扣押施工之器械，警員
    因而將方凱立及工人帶回警局調查，方凱立由於無端遭甲○
    ○配偶簡含錡提起刑事告訴，遂與臺立製鋼機械公司解除買
    賣合約。直至九十六年七月十二日上午十一時三十分許，乙
    ○○偕同新買家王若堯、彭成桂律師、仲介林聖龍及臺立製
    鋼機械公司公司委任之中泰保全股份有限公司經理邱永敏與
    保全人員四人，再次至上開廠房就地上物進行估價，乙○○
    除攜帶臺立製鋼機械公司營利事業登記證、土地及建物所有
    權狀前往外，並出示臺立製鋼機械公司負責人李簡巿出具之
    授權書予甲○○觀覽，以示其有權進入廠區處理廠房出售事
    務，未料，甲○○仍向警方報案，嗣警方到場後，得知乙○
    ○係有權進入廠區之人，惟為免擴大事端，乙○○採取警員
    建議轉授權給林聖龍處理後離去。詎甲○○有於九十六年五
    月二十一日參加股東臨時會，已知悉臺立製鋼機械公司將出
    售土地及廠房，九十六年五月二十三日有至「麗晶飯店」簽
    立約定書欲購買土地及廠房並知悉乙○○係受臺立製鋼機械
    公司全權授權出售土地及廠房之人，九十六年六月十五日有
    收受存證信函得知臺立製鋼機械公司已將土地出售且廠房即
    將拆遷，九十六年六月二十日、二十三日乙○○曾二次與李
    簡市及其他股東與買主前往現場勘查地上物，九十六年六月
    二十五日、二十六日，立暉公司負責人方凱立曾出示買賣合
    約書及授權書，故甲○○係明知上開土地及廠房係臺立製鋼
    機械公司所有，且乙○○為受臺立製鋼機械公司全權處理依
    股東臨時會決議出售土地及廠房事宜之人，有權帶同相關買
    主前往廠房，又明知土地已由臺立製鋼機械公司出售且廠房
    即將拆遷，且乙○○九十六年六月二十六日、九十六年七月
    十二日前往臺立製鋼機械公司時，係陪同買方前往並僅在廠
    區繞行而未進入甲○○居住之辦公室，然甲○○因欲以低價
    購買臺立製鋼機械公司之土地及廠房遭乙○○所拒，為阻止
    前揭土地及廠房出售，竟基於意圖使乙○○及其配偶張禮揚
    受刑事處分之誣告犯意，於九十六年七月十八日（起訴書及
    原審判決均誤載為七月十六日）向臺灣桃園地方法院檢察署
    提出九十六年七月十六日刑事告訴狀，誣指「九十六年六月
    二十六日，乙○○及其配偶張禮揚自稱受到土地所有權人臺
    立製鋼機械公司之授權得以出售甲○○所住居之土地，而欲
    強行進入甲○○住所，命令其所帶領之工人駕駛挖土機，將
    附連圍繞土地之圍牆加以破壞，並率領十餘人強行進入本人
    之住所予以叫囂」、「九十六年七月十二日上午，乙○○及
    其配偶張禮揚率人強行推開甲○○所設置之鋼製大門，再次
    帶領十餘人擅自進入甲○○住居所」，誣指乙○○及其配偶
    張禮揚涉犯刑法第三百五十四條之教唆毀損罪及同法第三百
    零六條之侵入住宅罪，而由臺灣桃園地方法院檢察署以九十
    七年度偵字第一一七四五號毀損等案件受理在案，甲○○於
    九十七年三月二十六日上午十時二十三分許，前往臺灣桃園
    地方法院檢察署應訊時，再捏詞乙○○於九十六年七月十二
    日進入其所居住之廠區辦公室，惟經臺灣桃園地方法院檢察
    官偵辦後，發現臺立製鋼機械公司之前揭土地及廠房於九十
    六年六月二十三日前之所有權人皆係臺立製鋼機械公司所有
    ，甲○○自始並非前揭土地及廠房之所有權人，甲○○雖陳
    稱業已申請地上權登記在案，惟無法提供相關證據以實其說
    ，實難認定甲○○就前揭土地及廠房有何使用收益權限，且
    甲○○雖指稱乙○○及其配偶張禮揚有進入其所居住之辦公
    室，但所提之相關證據無從證明，乃於九十七年六月五日以
    九十七年度偵字第一一七四五號案件對乙○○及其配偶張禮
    揚二人為不起訴處分。
二、案經乙○○訴請臺灣桃園地方法院檢察署檢察官偵查後起訴
    。
    理  由
壹、證據能力部分：
    按被告以外之人於審判外之言詞或書面陳述，除法律有規定
    者外，不得作為證據，刑事訴訟法第一百五十九條第一項定
    有明文；同法第一百五十九條之五規定被告以外之人，於審
    判外之陳述，雖不符前四條（指第一百五十九條之一至第一
    百五十九條之四）之規定，而經當事人於審判程序同意作為
    證據，法院審酌該言詞陳述或書面陳述作成時之情況，認為
    適當者亦得為證據。而所謂「審酌該陳述作成時之情況，認
    為適當」者，係指依各該審判外供述證據製作當時之過程、
    內容、功能等情況，是否具備合法可信之適當性保障，加以
    綜合判斷而言（詳最高法院九十四年度台上字第三二七七號
    判決意旨、第五八三０號判決意旨）。本判決下列所引用之
    各該被告以外之人於審判外之陳述（含書面陳述），雖屬傳
    聞證據，惟當事人即被告甲○○及其選任辯護人於本院準備
    程序及審判期日中均表示同意作為證據而不予爭執（詳本院
    九十九年三月一日準備程序筆錄第六頁、九十九年三月二十
    四日審判筆錄第二頁至第二三頁），本院審酌結果，認上開
    證據資料製作時之情況，尚無違法不當及證明力明顯過低之
    瑕疵，亦認為以之作為證據應屬適當。揆諸前開規定，爰依
    刑事訴訟法第一百五十九條之五規定，認前揭證據資料均有
    證據能力。
貳、實體部分：
一、訊據被告甲○○固坦承係臺立製鋼機械公司負責人李簡市之
    子，並自六十五年起即居住於臺立製鋼機械公司辦公室內，
    臺立製鋼機械公司於九十六年五月二十一日召開臨時股東會
    決議出售公司土地及廠房，且知道臺立製鋼機械公司負責人
    李簡市授權告訴人乙○○代書處理公司土地及廠房出售事宜
    ，九十六年五月二十三日有前往臺北市「麗晶大飯店」簽立
    約定書要購買臺立製鋼機械公司土地及廠房，並以九十六年
    六月四日為期限，但被告甲○○僅願以低於市價之價格購買
    而未購得，九十六年六月十五日有收受臺立製鋼機械公司所
    寄發內容為非法佔用之公司建築物即將拆除，且土地已經出
    售將點交予承買人請於二十日內搬遷之存證信函，購買廠房
    之立暉公司負責人方凱立有於九十六年六月二十五日前往臺
    立製鋼機械公司廠區，九十六年六月二十六日方凱立又與股
    東李雪艷、陳李祈慧及告訴人乙○○、張禮揚再次前往公司
    廠區，股東李雪艷並有授意方凱立可以挖土機挖掘圍牆，以
    方便施工器具進出，但被告甲○○及其配偶簡含錡、女兒李
    佑輯則阻撓施工並報警，方凱立解除買賣契約後，九十六年
    七月十二日早上告訴人乙○○、張禮揚有陪同新買家王若堯
    、仲介林聖龍、律師彭成桂及臺立製鋼機械公司所委請之保
    全人員一同前往廠區，後被告甲○○有於九十六年七月十八
    日向臺灣桃園地方法院檢察署具狀內容為「九十六年六月二
    十六日，乙○○及其配偶自稱受到土地所有權人臺立製鋼機
    械公司之授權得以出售甲○○所住居之土地，而欲強行進入
    甲○○住所，命令其所帶領之工人駕駛挖土機，將附連圍繞
    土地之圍牆加以破壞，並率領十餘人強行進入本人之住所予
    以叫囂」、「九十六年七月十二日上午，乙○○及其配偶率
    人強行推開甲○○所設置之鋼製大門，再次帶領十餘人擅自
    進入甲○○住居所」之九十六年七月十六日刑事告訴狀對告
    訴人乙○○及其配偶張禮揚提出涉犯刑法第三百五十四條之
    教唆毀損罪及同法第三百零六條之侵入住宅罪，且經檢察官
    偵辦後，於九十七年六月五日以九十七年度偵字第一一七四
    五號案件對乙○○及其配偶張禮揚二人為不起訴等情（詳本
    院九十九年三月一日準備程序筆錄第二頁至第四頁稱：「我
    是公司負責人的李簡市的兒子，公司是在八十六年歇業。我
    在公司歇業之前的民國六十五年，就已經在公司辦公室內居
    住。公司九十六年五月二十一日決定要以四億一千六百萬元
    出售土地，此事我知道。李簡市有授權代書乙○○處理此事
    我也知道，九十六年五月二十三日我有表示要以二億四千零
    五十七萬一千三百九十八元要買土地，以及要以一千二百萬
    元購買廠房邀約書傳真給乙○○，當初並非是我一人要買，
    而是我們兄弟共同要買，那時候我母親表示年事已高，她想
    將工廠分成七等分，所以我那時候建議，我們部分不要賣，
    妳就賣你那部份，後來我妹妹表示要拿去，並表示我母親的
    部分要給她們。（問：九十六年五月二十三日有約好在台北
    市麗晶大飯店，你表示要買公司的土地，有無此事？）那時
    候有去談，我母親表示兒子要買，由我們優先購買。那時候
    價金很大，她限制我十幾天準備錢給他，也就是九十六年六
    月四日之前準備訂金一億多元，還有代書費約六百萬元或八
    百萬元。（問：後來公司有在九十六年六月七日將土地出售
    給葉鑫文，並且在九十六年六月十五日寄存證信函給你，要
    你在將廠房返還？）賣土地的時間我不知道，但是我有收到
    存證信函。（問：立暉公司的負責人方凱立，因為九十六年
    六月二十四日以三千九百萬元買下廠房，所以在隔天九十六
    年六月二十五日前往廠房，是否有此事？）有。但是他當天
    來的時候並沒有出示買賣合約書。（問：九十六年六月二十
    六日乙○○還有其配偶、你的姊妹李雪艷、陳李祈慧，是否
    又來廠房要拆除地上物，並且出示李簡市出具的授權書、買
    賣合約書給你看，有無此事？）我都沒有去看那些文件，那
    時候他們來鬧烘烘的。（問：當天李雪艷有授意方凱立，以
    挖土機挖掘圍牆，以方便施工器具進出，你、你太太、你女
    兒有坐在挖土機上阻擋挖土機施工，並且報警，有無此事？
    ）有。（問：後來，因為方凱立被你們提起刑事告訴，所以
    與公司解除買賣合約，九十六年七月十二日早上十一時三十
    分，新買家王若堯在乙○○陪同下與律師彭成桂、仲介林勝
    龍及保全的陪同下前往廠房估價，然後又提示李簡市的授權
    書給你看，有無此事？）沒有，那時候他們一群人有來但是
    強行進入，他們就進去了，沒有出示授權書，也沒有經過我
    的同意就進入，然後我就報警。（問：九十六年七月十六日
    你有去桃園地檢署對乙○○提出侵入住宅、毀損的告訴，後
    來她被不起訴處分，有無此事？）我有提出告訴，內容如九
    十六年七月十六日告訴狀所載，對她提出侵入住宅、毀損告
    訴，但是她被不起訴處分的部分，我沒有收到。（問：你有
    無收到李簡市要求你搬離公司辦公室的意思表示？）有。」
    等語、本院九十九年三月二十四日審判筆錄第二六頁至第二
    七頁稱：「我是在六十五年起就住在那裡，公司歇業後，我
    還是住在那邊，我母親並沒有要我搬離，那時候我母親同意
    我住在那邊，要我照顧工廠，後來我母親有要我搬離，我母
    親後來要售工廠，並授權乙○○代售，我兄弟是由我出面要
    買，當時價格有談好，公司也有同意，我後來也有將錢帶去
    ，葉當時只有買土地，並沒有買廠房，我有收到存證信函。
    （問：後來廠房裡面的建物、鋼材都賣給立暉公司的方凱立
    ？）我母親在之前有書寫同意書，要我幫忙處理工廠的事情
    。廠房有出售給立暉公司，土地賣給葉。（問：方凱立在當
    時有提示買賣契約書給你看，你有阻擾方凱立進入廠房？）
    因為他們來時直接敲門，我沒有讓他們直接進入。（問：第
    二天方凱立等人又來要拆除地上物，有無此事？）是的。（
    問：你後來夥同妻子、女兒阻止他們進入廠房，有無此事？
    ）有。（問：後來公司董事李雪艷要方凱立進入，方凱立用
    挖土機將廠區入口挖開，你妻子、女兒以肉身阻擋不讓他們
    施工，是否有此事？）是的。（問：你妻子後來報警，警察
    到現場並將施工的機具扣留，並將相關人等帶往警局應訊，
    方凱立解除買賣契約，有無此事？）有。（問：九十六年七
    月十二日上午告訴人等與保全人員、律師又到廠房去，你又
    去警局提告，有無此事？）有。（問：你在九十六年七月十
    六日你到地檢署提告告訴人及其配偶？）是的。（問：後來
    告訴人及其配偶經檢察官不起訴處分確定，是否如此？）是
    的。」等語），惟矢口否認有何誣告之犯行，辯稱：我沒有
    誣告，我在九十六年七月十八日向地檢署所具之九十六年七
    月十六日刑事告訴狀內容都是實在的，因為我認為乙○○有
    這些動作，方凱立來的時候根本沒有出示任何證件，更何況
    我母親李簡市曾經出具同意書同意我住在那邊云云。然查：
（一）被告甲○○於九十六年七月十八日向臺灣桃園地方法院檢
      察署提出九十六年七月十六日刑事告訴狀，指稱「九十六
      年六月二十六日，乙○○及其配偶自稱受到土地所有權人
      臺立製鋼機械公司之授權得以出售甲○○所住居之土地，
      而欲強行進入甲○○住所，命令其所帶領之工人駕駛挖土
      機，將附連圍繞土地之圍牆加以破壞，並率領十餘人強行
      進入本人之住所予以叫囂」、「九十六年七月十二日上午
      ，乙○○及其配偶率人強行推開甲○○所設置之鋼製大門
      ，再次帶領十餘人擅自進入甲○○住居所」，並認告訴人
      乙○○及其配偶張禮揚涉犯刑法第三百五十四條之教唆毀
      損罪及同法第三百零六條之侵入住宅罪，而由臺灣桃園地
      方法院檢察署以九十七年度偵字第一一七四五號毀損等案
      件受理在案，被告甲○○於九十七年三月二十六日上午十
      時二十三分許，前往臺灣桃園地方法院檢察署應訊時，再
      指控告訴人乙○○於九十六年七月十二日進入其所居住之
      廠區辦公室，惟經臺灣桃園地方法院檢察官偵辦後，發現
      臺立製鋼機械公司之前揭土地及廠房於九十六年六月二十
      三日前之所有權人皆係臺立製鋼機械公司所有，被告甲○
      ○自始並非前揭土地及廠房之所有權人，被告甲○○雖陳
      稱業已申請地上權登記在案，惟無法提供相關證據以實其
      說，實難認定被告甲○○就前揭土地及廠房有何使用收益
      權限，且被告甲○○雖指稱告訴人乙○○及其配偶張禮揚
      有進入其所居住之辦公室，但所提之相關證據無從證明，
      乃於九十七年六月五日以九十七年度偵字第一一七四五號
      案件對告訴人乙○○及其配偶張禮揚二人為不起訴處分之
      事實，此據被告甲○○供明在卷，並有臺灣桃園地方法院
      檢察署檢察官九十七年度偵字第一一七四五號不起訴處分
      書（詳他字第三一九九號卷第三０頁至第三二頁）、臺灣
      桃園地方法院檢察署九十六年度他字第二八二０號偵查卷
      宗（詳他字第三一九九號卷第六五頁起）、被告甲○○（
      原名李臣輝）九十六年七月十八日向臺灣桃園地方法院檢
      察署所提九十六年七月十六日刑事告訴狀（詳他字第三一
      九九號卷第六六頁至第六八頁）、土地登記公務用謄本（
      詳他字第三一九九號卷第七二頁至第七九頁）及被告甲○
      ○九十七年三月二十六日上午十時二十三分之偵訊筆錄（
      詳他字第三一九九號卷第八五頁）等附卷可稽。
（二）被告甲○○於公司六十四年設立後曾在臺立製鋼機械公司
      服務，並居住於公司所建於該址之二樓辦公室，迄七十九
      年間離職，然並未搬離該處所，其間臺立製鋼機械公司於
      原負責人即甲○○之父李石順尚未去世前之八十三年間即
      曾要求甲○○搬離臺立製鋼機械公司，另於八十九年間臺
      立製鋼機械公司亦曾委請律師要求被告甲○○搬離臺立製
      鋼機械公司，然被告甲○○均置之不理，由於臺立製鋼機
      械公司所在土地面積高達一三三０六．九八坪，每年須繳
      納三百六十餘萬元之稅款而無力繳納並積欠政府稅款，九
      十六年五月二十一日下午十五時許，負責人李簡市、股東
      即被告甲○○、股東即被告甲○○之妹妹李岳珊、李雪艷
      、股東兼監察人陳李祈慧乃於召開股東臨時會時，雖遭被
      告甲○○反對出售，但仍決議授權負責人李簡市出售公司
      所在之土地及廠房以免遭稅捐稽徵機關拍賣，並決議以四
      億一千六百萬元出售土地予已覓得之買主葉鑫文，臺立製
      鋼機械公司負責人李簡市旋於九十六年五月二十二日委任
      告訴人乙○○代書全權處理出售臺立製鋼機械公司土地及
      廠房事宜等事實，業據證人李簡市分別於警詢時（詳他字
      第三一九九號卷第九三頁稱：「（問：李臣輝為何要侵占
      上述物品？請詳述之？）該遭侵占的土地及公司所有建物
      原是我先生李石順共創立擁有，但我先生於八十四年間過
      世，其土地及公司有建物仍屬臺立製鋼機械公司，李臣輝
      是於民國六十四年公司於中壢市內定里下內壢八之二號成
      立後，就一直在該公司服務，並住於公司所建設於該址辦
      公室二樓內，但是他於七十九年間就離職，離職後也沒有
      搬離開該處所，包括我先生過世時遺囑分配上並沒有分配
      該公司任何物品給予李臣輝，雖然這段期間公司有請他自
      行搬離該處，但他都沒有離開的意思。」等語）及偵查中
      （詳他字第三一九九號卷第一一六頁稱：「（問：何時告
      訴被告臺立公司已賣出？）大概是九十六年五月間，我們
      有開股東會，被告有來參加，那天決議要將臺立公司賣出
      ，後來我們將臺立公司賣出後，我說是告訴被告公司已賣
      出的事。（問：確實有委任告訴人處理臺立公司的事？）
      有。（問：有無告訴被告告訴人是受託處理臺立公司的事
      ？）有。」等語、偵續字第一四五號卷第四六頁稱：「（
      問：你是否曾叫被告搬出臺立公司？）以前有，我先生八
      十三年在世時就有叫他搬出去，在八十九年也有請律師叫
      他搬出去，這麼大筆的土地他佔在那邊，一年要繳三百六
      十幾萬元的稅，我們有欠政府的稅，所以我們才要將土地
      賣掉。（問：妳是否有告知被告有優先承購臺立公司的權
      利？）我有說：你如果有辦法，我就賣給他。不過他出的
      價很少，我沒有辦法賣他。」等語）分別證述在卷，並有
      臺立製鋼機械公司九十六年五月二十一日股東會臨時會議
      議事錄（詳訴字第八五三號卷第六四頁至第六八頁，參加
      者包括被告甲○○，決議內容為授權負責人李簡市出售公
      司所在之土地及廠房以免遭稅捐稽徵機關拍賣，並決議以
      四億一千六百萬元出售土地予已覓得之買主葉鑫文）等附
      卷可稽，而被告甲○○就其自六十五年起即居住於公司辦
      公室，曾被要求搬離臺立製鋼機械公司，及九十六年五月
      二十一日知道股東會決議內容亦自承在卷；又臺立製鋼機
      械公司負責人李簡市於九十六年五月二十二日委任告訴人
      乙○○代書全權處理出售臺立製鋼機械公司土地及廠房事
      宜，被告甲○○曾於九十六年五月二十二日經由李雪艷向
      告訴人乙○○表達願以四億一千五百萬元購買土地，雙方
      並相約於九十六年五月二十三日在臺北市「麗晶大飯店」
      簽約，被告甲○○當日復簽立約定書而以九十六年六月四
      日為期限，然告訴人乙○○於期限到達前傳真要約書以詢
      問被告甲○○之決定時，被告甲○○僅願以低於市價之價
      格購買而遭告訴人乙○○拒絕，告訴人乙○○遂於九十六
      年六月五日撥打電話予土地仲介林聖龍，並於九十六年六
      月七日由臺立製鋼機械公司將土地以四億一千八百萬元出
      售予葉鑫文，隨即由臺立製鋼機械公司於九十六年六月十
      五日寄發存證信函告知被告甲○○非法佔用之公司建築物
      即將拆除，且土地已經出售將點交予承買人請被告甲○○
      於二十日內搬遷等情，除據告訴人乙○○於原審審理時結
      證明確（詳訴字第八五三號卷第一二一頁至第一二二頁稱
      ：九十六年五月二十一日臺立製鋼機械公司開完股東會後
      ，董事長李簡市曾委託我處理該公司桃園縣中壢市○○段
      共二十八筆土地及廠房、地上物之拆遷出售事宜。九十六
      年五月二十二日董事李雪艷有打電話通知我，說李簡市與
      甲○○合意要以四億一千五百萬元就上開土地成交，同時
      約好隔日在臺北市麗晶大飯店簽約，但甲○○當時希望只
      買李簡市、陳李祈慧、李岳珊、李雪艷在臺立製鋼機械公
      司合計三萬三千股的股權，也寫了約定書，後來甲○○又
      希望買土地，所以就約定九十六年六月四日之前甲○○可
      以選擇買土地還是買股權，在九十六年六月四日之前，我
      傳真了一份要約書問甲○○的決定，他填好要約書回傳給
      我，他決定要買土地及地上物，但就土地部分，他只願意
      出價二億四千零五十七萬一千三百九十八元，就地上物部
      分只出價一千二百萬元，我回報李雪艷後，李雪艷說土地
      部分必須按照原來的價格，地上物最少也要三千九百萬，
      我就轉告甲○○讓他知道，但他說他和其他二位李簡市的
      兒子對於該土地有七分之三的權利，他們只要以七分之四
      的價值去買即可，我說那是公司的財產，不是個人的財產
      ，李簡市只就公司財產賣了之後分配給股東的部分享有權
      利，甲○○堅持他母親李簡市擁有臺立製鋼機械公司全部
      ，到了九十六年六月四日，甲○○帶著他二個弟弟等人來
      我辦公室，甲○○拿出支票正本及影本，要我簽收，表示
      他已經付了訂金，但我拒絕，當時甲○○說他們只要付七
      分之四的價金，七分之三的金額他們認為那是他們可以分
      到的錢，可以直接抵掉價金，我告訴他這樣是不合法的，
      後來他們看我不可能改變態度就離開。隔日我打電話給原
      先已經願意用四億多元購買土地的買主葉鑫文的仲介林聖
      龍，在九十六年六月七日跟葉鑫文簽土地買賣契約等語）
      ，並有被告甲○○於九十六年五月二十三日於「麗晶大飯
      店」所簽之約定書（詳他字第三一九九號卷第一二九頁至
      第一三一）、被告甲○○與告訴人乙○○間之傳真資料（
      詳他字第三一九九號卷第一三二頁至第一三五頁）、臺立
      製鋼機械公司與葉鑫文就土地之不動產買賣契約書（詳偵
      續字第一四五號卷第十六頁至第十九頁）等附卷可稽，參
      以被告甲○○自承知道臺立製鋼機械公司負責人李簡市有
      授權告訴人乙○○代書處理公司土地及廠房出售事宜，且
      於九十六年五月二十三日有前往臺北市「麗晶大飯店」簽
      立約定書要購買臺立製鋼機械公司土地及廠房，並以九十
      六年六月四日為期限，但被告甲○○僅願以低於市價之價
      格購買而未購得等節，足證被告甲○○就其所具九十六年
      七月十六日刑事告訴狀中所載「乙○○及其配偶自稱受到
      土地所有權人臺立製鋼機械公司之授權得以出售甲○○所
      住居之土地」乙節確係明知為不實在；又被告甲○○既有
      參與九十六年五月二十一日臨時股東會，明知公司決議要
      出售土地及廠房，且臺立製鋼機械公司有委託告訴人乙○
      ○全權處理上開出售事宜，告訴人乙○○及其配偶張禮揚
      自有權帶同相關買主前往臺立製鋼機械公司廠區，惟被告
      甲○○竟具狀控告告訴人乙○○及其配偶張禮揚無權擅入
      臺立製鋼機械公司廠區，其有誣告之犯意甚明。
（三）臺立製鋼機械公司於九十六年六月七日將土地出售予葉鑫
      文，隨即由臺立製鋼機械公司於九十六年六月十五日寄發
      存證信函告知被告甲○○非法佔用之公司建築物即將拆除
      ，且土地已經出售將點交予承買人請被告甲○○於二十日
      內搬遷，九十六年六月二十日再由告訴人乙○○、負責人
      李簡市、股東李岳珊、李雪艷、陳李祈慧及仲介林聖龍陪
      同土地買主葉鑫文前往現場查看廠房，並由李簡市於遇到
      被告甲○○時當場告知地上物要賣掉，土地買主係葉鑫文
      ，當天是要進行地上物之估價，由於葉鑫文評估後表示可
      以另介紹買主購買地上廠房，雙方再約定於九十六年六月
      二十三日於臺立製鋼機械公司現場碰面，九十六年六月二
      十三日葉鑫文乃帶同新買主即立暉公司負責人方凱立，再
      由告訴人乙○○、李簡市、李岳珊、李雪艷、陳李祈慧及
      林聖龍陪同下欲進入臺立製鋼機械公司廠房，並告知被告
      甲○○當天係要帶同新買主來估價，惟被告甲○○拒絕打
      開廠房之伸縮鐵門之事實，亦分據告訴人乙○○於原審審
      理時（詳訴字第八五三號卷第一二二頁至第一二二頁背面
      稱：在九十六年六月七日跟葉鑫文簽土地買賣契約後，我
      們有詢問葉鑫文對於土地上的地上物有無意願要買，他表
      示有意願，所以九十六年六月二十日我就陪同李簡市、陳
      李祈慧、李岳珊、李雪艷、林聖龍帶葉鑫文去現場看地上
      物並估價，當天有遇到甲○○，甲○○也知道我們是要去
      作地上物估價，因為李簡市有當面跟他說地上物要賣掉，
      土地的買主是葉鑫文，要進去估價，葉鑫文看了後沒有要
      買地上物，但是有當場說要幫我們介紹買主，後來他打電
      話給我說他已經跟買主聯絡好，請我們於九十六年六月二
      十三日在現場等他們。到了九十六年六月二十三日，我們
      在現場等葉鑫文，葉鑫文就帶著新買主到現場，當場介紹
      才知道買主是方凱立，這一次李簡市、陳李祈慧、李岳珊
      、李雪艷、我、葉鑫文、林聖龍都有到場，甲○○也有在
      現場，當時李簡市、李雪艷有告訴甲○○要帶買主來估價
      地上物，但甲○○拒絕開工廠的伸縮鐵門，我們一行人就
      被擋在大門外，後來李簡市也有去派出所製作筆錄告甲○
      ○。」等語）、證人李雪艷於偵查時（詳偵續字第一四五
      號卷第四五頁稱：九十六年六月二十日我有跟我媽媽、李
      岳珊、李宜親帶人去臺立廠區估價，跟土地買主葉鑫文、
      曾代書、我媽媽、李岳珊、李宜親，被告當天知道這件事
      ，他當天還跟我們會面，我們有跟他說土地買主是葉鑫文
      ，後來曾代書有寄一封古亭郵局一三二０號信函給被告說
      這廠房已經賣給方凱立，他有收到這封信，我有看到回函
      等語）分別結證在卷，並有被告甲○○之女李侑輯於九十
      六年六月二十日對當日前來廠區之股東李岳珊、李雪艷、
      李雪艷及李宜親提出告訴之警詢筆錄（詳他字第三一九九
      號卷第九九頁至第一０二頁）、股東李岳珊遭提告後所製
      作之警詢筆錄（詳他字第三一九九號卷第一０三頁至第一
      ０五頁）、股東李雪艷遭提告後所製作之警詢筆錄（詳他
      字第三一九九號卷第一０六頁至第一０八頁）、李宜親遭
      提告後所製作之警詢筆錄（詳他字第三一九九號卷第一０
      九頁至第一一一頁）、股東兼監察人陳李祈慧遭提告後所
      製作之警詢筆錄（詳他字第三一九九號卷第一一五頁至第
      一一六頁）、臺立製鋼機械公司於九十六年六月十五日寄
      予被告甲○○內容為「被告甲○○非法佔用之公司建築物
      即將拆除，且土地已經出售將點交予承買人請被告甲○○
      於二十日內搬遷」之存證信函及被告甲○○收受回執證明
      （詳偵續字第一四五號卷第二六頁、第三三頁至第三六頁
      ）等附卷可稽，參以被告甲○○亦自承有收受前揭九十六
      年六月十五日存證信函，被告甲○○應知悉臺立製鋼機械
      公司土地已經出售予他人且建築物將拆除，九十六年六月
      二十日、二十三日已二次當面告知係新買主要前來估價等
      各節明確；另臺立製鋼機械公司於九十六年六月二十四日
      將廠房全部建物及一切鋼鐵材質之物以三千九百萬元出售
      予立暉公司，臺立製鋼機械公司負責人李簡市並出具內容
      為「茲授權立暉公司進入臺立製鋼機械公司所有工廠廠區
      內，進行廠房拆除、機械設備拆卸及所有拆除後之資源廢
      棄物、機械設備、鋼材、鋼胚、鋼料等一切鋼鐵材質之物
      之搬遷事宜，並得排除非法佔用人阻擾」之授權書予予立
      暉公司負責人方凱立，方凱立因而於九十六年六月二十五
      日前往臺立製鋼機械公司廠房欲進行地上物拆除、搬運工
      作，並當場向被告甲○○出示立暉公司價購該廠房建物之
      買賣合約書及前揭臺立製鋼機械公司授權書，但遭被告甲
      ○○阻撓，並執意要求須由股東陪同出面始得進入廠房，
      方凱立乃於翌日即九十六年六月二十六日依被告甲○○之
      要求在股東李雪艷、陳李祈慧及告訴人乙○○、張禮揚陪
      同下，由方凱立帶領工人廖中、賴燕輝及施工器具，再次
      前往臺立製鋼機械公司廠房欲拆除地上物，而方凱立再次
      手持立暉公司價購該廠房建物之買賣合約書及前揭臺立製
      鋼機械公司授權書供被告甲○○觀覽，以示其等係有權進
      入廠區，然被告甲○○拒開廠房之伸縮鐵門，李雪艷乃向
      方凱立表示因鐵門是臺立製鋼機械公司地上物之一部分，
      你已經買了所以可以把它拆掉搬走，方凱立遂以挖土機挖
      掘廠區圍牆，另為方便施工器具進出，並以挖土機推開臺
      立製鋼機械公司所有之廠區入口處鐵門，被告甲○○與其
      妻簡含錡、其女李佑輯趁隙坐於挖土機上，以肉身阻檔工
      人施工，簡含錡更報警經警方扣押施工之器械，並將方凱
      立及工人帶回警局調查，方凱立因而與臺立製鋼機械公司
      解除買賣合約，九十六年七月十二日上午十一時三十分許
      ，告訴人乙○○偕同新買家王若堯、彭成桂律師、仲介林
      聖龍及臺立製鋼機械公司公司委任之中泰保全股份有限公
      司經理邱永敏與保全人員四人，再次至上開廠房就地上物
      進行估價，告訴人乙○○除攜帶臺立製鋼機械公司營利事
      業登記證、土地及建物所有權狀前往外，並出示臺立製鋼
      機械公司負責人李簡巿出具之授權書予被告甲○○觀覽，
      以示其有權進入廠區處理廠房出售事務，被告甲○○仍向
      警方報案，嗣警方到場後，得知告訴人乙○○係有權進入
      廠區之人，惟為免擴大事端，告訴人乙○○採取警員建議
      轉授權給林聖龍處理後離去等情，亦分據告訴人乙○○於
      原審審理時（詳訴字第八五三號卷第一二三頁至第一二五
      頁稱：方凱立他自己於九十六年六月二十五日有帶人要進
      去工廠，但是甲○○不讓他進去，方凱立就去找陳李祈慧
      、李雪艷，說甲○○要求要有臺立製鋼機械公司的人一起
      去，才同意方凱立進去，於是李祈慧、李雪艷、林聖龍、
      我、方凱立就在九十六年六月二十六日當天又到廠房去，
      當天李雪艷、陳李祈慧有跟甲○○說地上物已經賣給方凱
      立，方凱立有權進入工廠搬東西，因為甲○○不開門，方
      凱立有用怪手把鐵捲門推開，是李雪艷叫方凱立把門推開
      ，我除了在現場外，沒有指揮方凱立帶著工人進去臺立製
      鋼機械公司，後來因為方凱立被甲○○告毀損，他要求解
      約，臺立製鋼機械公司同意解約，另外再找買主，所以我
      在九十六年七月十二日又帶著新買主到現場估價。臺立製
      鋼機械公司為了保護我的安全，有委託中泰保全公司人員
      陪同我到現場，到現場後，保全人員把鐵門順著軌道推開
      ，進入廠區後碰到甲○○從辦公室出來，我就把臺立製鋼
      機械公司的授權書給他看，他並沒有說什麼，我就帶著買
      方去估價，當天我們進入廠房時，也沒有進到甲○○住的
      磚造房屋等語）、證人方凱立於偵查中（詳偵續字第一四
      五號卷第四三頁至第四四頁稱：九十六年六月二十五日有
      前往臺立公司廠房，當時被告阻上我們進入，被告他是擋
      在鐵門外不讓我們進去，九十六年六月二十五日當天我有
      提示買賣合約書給被告以證明我有權進入廠區，九十六年
      六月二十五日當天我有進入廠區一點點，約到地磅區，因
      為合約已經定了，回去後有跟臺立公司代書乙○○及李雪
      艷說，他們說權利是臺立公司的，所以隔天我又去，九十
      六年六月二十六日隔天陳李祈慧所以跟我一起去，那好像
      是因為被告甲○○要求的，被告本來要求李簡市要到，但
      那時李簡市出國，所以隔天我就帶陳李祈慧、李雪艷一起
      去，九十六年六月二十六日又遭被告擋住，被告說是他辛
      苦打拼，又說了很多，內容我忘了，警察是被告叫來的，
      說我們破壞他的門等語）、證人張禮揚於偵查中（詳他字
      第三一九九號卷第八五頁稱：我們一共去五次，九十六年
      六月二十日、二十三日、六月二十六日、七月十二日及八
      月二十日，我們是去臺立公司之廠房，不是去甲○○之住
      處等語）、證人李雪艷於偵查中（詳他字第三一九九號卷
      第一一六頁稱：九十六年六月二十六日有與乙○○前往臺
      立公司，那一天之前我們將臺立公司賣給方凱立，乙○○
      就是事前就受到我母親的委託，全權處理臺立公司買賣事
      情，六月二十六日那天乙○○是陪同方凱立去搬遷地上物
      ，因為方凱立前幾天要去搬，都遭被告拒絕，所以當天我
      們二位也有陪同去幫忙協調，被告事前早就知道我們將臺
      立公司賣出去的事，當天他就質疑，我們還是有提出授權
      書給他看，後來有進入臺立公司，但被告只是住在辦公室
      樓上一小塊的地方等語、偵續字第一四五號卷第四四頁至
      第四五頁稱：因為九十六年六月二十五日方凱立去的時候
      ，哥哥甲○○與嫂嫂說要看到有臺立公司的人才要讓他們
      進去，所以九十六年六月二十六日我就跟我姐姐陳李祈慧
      及乙○○在工廠外面會合，九十六年六月二十六日當天乙
      ○○有拿我媽媽的委任書給被告看，就是委任臺立廠房的
      事務全部委由乙○○處理的委任書，被告看了之後就表示
      他的關係很好，他人還倒在怪手上面，也叫民意代表來嗆
      聲說他們用這麼多錢還買不到，為什麼方凱立就可以買到
      ，二十六日當天我們有告訴被告公司地上物已賣給方凱立
      ，他都知道等語）、證人陳李祈慧於偵查中（詳他字第三
      一九九號卷第一一六頁稱：九十六年六月二十六日有與乙
      ○○前往臺立公司，那一天之前我們將臺立公司賣給方凱
      立，乙○○就是事前就受到我母親的委託，全權處理臺立
      公司買賣事情，六月二十六日那天乙○○是陪同方凱立去
      搬遷地上物，因為方凱立前幾天要去搬，都遭被告拒絕，
      所以當天我們二位也有陪同去幫忙協調，被告事前早就知
      道我們將臺立公司賣出去的事，當天他就質疑，我們還是
      有提出授權書給他看，後來有進入臺立公司，但被告只是
      住在辦公室樓上一小塊的地方等語、偵續字第一四五號卷
      第四五頁至第四六頁稱：九十六年六月二十六日有去臺立
      公司廠房，因為我是公司監察人，我媽媽要求我們去，說
      是甲○○的太太要求我們去，因為當時公司地上物已賣給
      方凱立，所以要向人家交代，九十六年六月二十六日有提
      交合約書及委任書給被告看，而且被告也知道我是監察人
      ，李雪艷是董事，也有媽媽的委任書，他還是不讓人家載
      貨，還叫警察抓我們，他跟葉鑫文拿了四千五百萬元，這
      筆費用是叫被告離開廠區，被告是拿了這筆錢才離開廠區
      的等語）證述在卷，互核所述情節悉相符合，並有臺立製
      鋼機械公司與立暉公司所簽立九十六年六月二十四日買賣
      契約書（詳他字第三一九九號卷第一０頁至第一一頁）、
      臺立製鋼機械公司負責人李簡市出具予立暉公司內容為「
      茲授權立暉公司進入臺立製鋼機械公司所有工廠廠區內，
      進行廠房拆除、機械設備拆卸及所有拆除後之資源廢棄物
      、機械設備、鋼材、鋼胚、鋼料等一切鋼鐵材質之物之搬
      遷事宜，並得排除非法佔用人阻擾」之授權書（詳他字第
      三一九九號卷第十二頁）、照片（詳他字第三一九九號卷
      第五０頁至第五五頁、第六九頁至第七０頁、第一三六頁
      至第一三九頁、偵字第一八一０三號影卷第二九頁至第三
      ０頁、偵續字第一四五號卷第二三頁至第二五頁）等附卷
      可稽，足證九十六年六月二十五日、二十六日，買主方凱
      立曾出示買賣合約書及授權書，告訴人乙○○及其配偶張
      禮揚於九十六年六月二十六日及九十六年七月十二日係陪
      同買主前往廠區，被告甲○○既自承知悉告訴人乙○○係
      受臺立製鋼機械公司全權委託出售公司土地及廠房之人，
      告訴人乙○○及其配偶張禮揚自係有權陪同買主前往廠區
      之人，另被告甲○○復自承有收受九十六年六月十五日臺
      立製鋼機械公司存證信函由臺立製鋼機械公司告知土地已
      出售地上物即將拆遷，然卻執意提出九十六年七月十六日
      刑事告訴狀，虛載內容為「九十六年六月二十六日，乙○
      ○及其配偶自稱受到土地所有權人臺立製鋼機械公司之授
      權得以出售甲○○所住居之土地，而欲強行進入甲○○住
      所，命令其所帶領之工人駕駛挖土機，將附連圍繞土地之
      圍牆加以破壞，並率領十餘人強行進入本人之住所予以叫
      囂」、「九十六年七月十二日上午，乙○○及其配偶率人
      強行推開甲○○所設置之鋼製大門，再次帶領十餘人擅自
      進入甲○○住居所」，益徵被告甲○○有誣告告訴人乙○
      ○及其配偶張禮揚受刑事處分之故意甚明。
（四）至被告甲○○雖辯稱：我母親李簡市曾經出具同意書同意
      我住在那邊云云，並舉出八十六年六月二十二日同意書、
      九十五年九月八日同意書二紙（詳訴字第八五三號卷第九
      頁、第八六頁）以實其說。惟觀諸李簡市於八十六年六月
      二十二日立具之同意書固記載「茲同意李臣輝及家屬等人
      在中壢廠桃園縣中壢市內定里十五鄰八之二號定居使用，
      並同意申請自來水使用，水費自行負責繳納」等語，惟依
      該同意書之內容觀之，性質顯係屬未定期限之使用借貸契
      約，依民法第四百七十條第二項「借貸未定期限，亦不能
      依借貸之目的而定其期限者，貸與人得隨時請求返還借用
      物」之規定，李簡市自得隨時請求被告返還上開中壢廠。
      而證人李簡市於偵查中已證述：八十九年有請律師叫被告
      搬出臺立製鋼機械公司，這麼大筆的土地他佔在那邊，一
      年要繳三百六十幾萬稅等語（偵續字第一四五號卷第四六
      頁）明確，顯見證人李簡市早於八十九年間即已向被告甲
      ○○行使貸與人之借用物返還請求權。再觀以李簡市於九
      十五年九月八日書立之同意書亦僅係記載「臺立製鋼機械
      股份有限公司負責人李簡市同意委託李臣輝處理中壢工廠
      庫存鋼鐵、廢鐵、舊機械等及恢復工廠登記、廠房修理，
      出租處理款作為繳納臺立所欠稅金」等語，並未明示同意
      被告得居住於該中壢工廠廠房內，要屬無疑。衡諸常情，
      如非被告甲○○於八十九年後仍以身為李簡市子之姿擅將
      上開廠房內之辦公室占為居住之用，且經李簡市要求搬離
      ，均置若罔聞，臺立製鋼機械公司焉有可能每年以負擔上
      百萬元高額稅捐之成本，無償將上開廠房借予被告甲○○
      居住使用，被告甲○○辯稱上開廠房係其在管理看顧，其
      就上開廠房內之全部土地及建物均享有合法居住權云云，
      顯係一廂情願之詞，而屬無稽，足認被告甲○○對於臺立
      製鋼機械公司上開土地及地上建物並無合法居住權，又觀
      諸臺立製鋼機械公司前揭九十六年六月十五日發予被告之
      存證信函，其內容已載明「臺端非法佔用本公司所有之中
      壢市下內壢八之二號建物即將拆除，且該建物之坐落建地
      業已出售，應交付予承買人。基於本公司及土地承買人之
      合法權益，特此函告台端，請於函到之日起二十日內搬遷
      」，該存證信函並已於九十六年六月十五日投妥，有臺北
      古亭郵局第一三二０號存證信函及中華郵局股份有限公司
      臺北郵局九十八年五月十八日北營字第０九八０九０一七
      三四號函暨檢附之掛號郵件簽收清單影本在卷可佐（偵續
      字第一四五號卷第二六頁、第四八頁至第四九頁），揆諸
      民法第四百七十條第二項之規定，被告甲○○至遲應於九
      十六年七月五日前自桃園縣中壢市下內壢八之二號搬遷，
      被告甲○○對此自難諉為不知。再參諸被告甲○○於本院
      自承係住在公司辦公室內等語（詳本院九十九年三月一日
      準備程序筆錄第二頁），縱被告甲○○主觀上認其就上開
      廠房內之辦公室在未搬遷之前仍享有居住權，然告訴人乙
      ○○於原審審理時已明確證稱：甲○○是住在臺立製鋼機
      械公司的辦公室，也就是鐵門進去沒有多遠的一棟磚造三
      層建築物，九十六年六月二十六日當天我們沒有進到甲○
      ○住的三層磚造建築物內，我們只有進到廠房的空地；九
      十六年七月十二日當天我們進入廠房時，也沒有進到甲○
      ○住的磚造房屋等語（詳訴字第八五三號卷第一二三頁）
      ，核與證人彭成桂於偵查中證稱：九十六年七月十二日有
      與乙○○到臺立製鋼機械公司，有看到乙○○帶委任狀，
      那邊是空廠房，當天我們沒有進入辦公室，進入廠房後向
      左走，繞一圈照相就出來等語（偵續字第一四五號卷第五
      九頁）相符，堪認屬實，是依告訴人乙○○及證人彭成桂
      之上開證言可知，告訴人乙○○九十六年六月二十六日、
      九十六年七月十二日進入臺立智鋼機械公司廠房時，均未
      進入被告甲○○居住之磚造房屋內，自與刑法第三百零六
      條所定侵入住宅之構成要件有間，是被告甲○○指控告訴
      人乙○○有進入其居住之辦公室內，復自承無法提出任何
      證據以為佐證（詳他字第三一九九號卷第八五頁），自屬
      無稽，綜上所述，被告甲○○明知告訴人乙○○係受臺立
      製鋼機械公司全權委託代為處理出售土地及廠房之人，告
      訴人乙○○及其配偶張禮揚自有權帶領相關買主前往廠區
      ，且臺立製鋼機械公司廠房之圍牆亦非被告甲○○所有物
      ，竟仍於九十六年七月十八日以前開九十六年七月十六日
      刑事告訴狀向地檢署提出告訴，虛偽指控告訴人乙○○及
      其配偶張禮揚，足徵被告甲○○明知其所訴事實為虛構，
      而仍向臺灣桃園地方法院檢察署遞狀告訴告訴人乙○○及
      其配偶張禮揚涉犯侵入住宅及毀損罪行，被告甲○○顯有
      使告訴人乙○○及其配偶張禮揚受刑事處分之誣告故意，
      是被告甲○○前揭所辯要屬卸責之詞，不足憑採。
（五）綜上所述，互核以參，被告甲○○係明知告訴人乙○○受
      臺立製鋼機械公司委託全權處理公司土地及廠房出售事宜
      ，九十六年六月二十六日、九十六年七月十二日告訴人乙
      ○○及其配偶張禮揚係陪同買主前往廠區，且曾收受存證
      信函得知廠房即將拆遷，竟於九十六年七月十八日具狀對
      告訴人乙○○及其配偶張禮揚提出刑事告訴，誣指告訴人
      乙○○及其配偶張禮揚二人涉犯教唆毀損及侵入住宅罪，
      其有使該二人受刑事處分之意圖，至為明確，被告甲○○
      誣告犯行堪以認定，應依法論科。
二、核被告甲○○所為，係犯刑法第一百六十九條第一項之誣告
    罪。又按「誣告為妨害國家審判權之犯罪，誣告人者雖有使
    人受刑事或懲戒處分之故意，但祇能就其誘起審判之原因令
    負罪責，故以一狀誣告數人者，祇成立一誣告罪，原判決乃
    依被誣告者人格之法益而計算罪數，自有未合。」（詳最高
    法院十八年上字第九０四號判例意旨、八十二年度台上字第
    一０三七號判決、九十一年度台上字第九二七號判決及九十
    三年度台上字第五六二八號判決意旨），是被告甲○○以一
    告訴狀誣指告訴人乙○○及其配偶張禮揚二人犯教唆毀損罪
    、侵入住宅罪，因只成立一誣告罪，而無想像競合之問題。
    又本案被告甲○○誣告之犯罪行為，既係在九十六年七月十
    八日，而在九十六年四月二十四日以後，尚無從依中華民國
    九十六年罪犯減刑條例相關規定予以減刑。
三、原審以被告事證明確，予以論罪科刑，固非無見。惟（一）
    依證人李簡市所述，被告甲○○應係自民國六十四年公司設
    立後即在臺立製鋼機械公司辦公室居住，原審判決誤認自八
    十六年公司歇業起，被告甲○○始在公司辦公室居住，與卷
    證資料不符；（二）被告甲○○於九十六年七月十八日所具
    九十六年七月十六日刑事告訴狀，除誣告告訴人乙○○外，
    另誣告告訴人乙○○之配偶張禮揚亦同涉犯教唆毀損罪及侵
    入住宅罪，且觀諸檢察官起訴書所載，顯係起訴被告甲○○
    誣告告訴人乙○○及其配偶張禮揚二人，原審判決僅敘明被
    告甲○○誣告告訴人乙○○，亦有未洽，被告甲○○上訴意
    旨，仍執陳詞否認犯罪，雖無可取，惟檢察官依循告訴人乙
    ○○之請求提起上訴，其中指摘原審不另為無罪之諭知部分
    ，雖無理由，惟就被告甲○○前後不一之供述，顯有誣指告
    訴人乙○○及其配偶張禮揚乙節，則為有理由，且原判決既
    有前述可議之處，自應由本院撤銷，爰審酌被告甲○○明知
    臺立製鋼機械公司已決議將土地及廠房出售，因無法以低價
    價購買臺立製鋼機械公司之土地及地上物，為達阻撓臺立製
    鋼機械公司將上開廠房坐落之土地及地上物另行出售予他人
    ，明知告訴人乙○○係受公司全權委託處理之人，竟利用刑
    事訴訟程序誣指告訴人乙○○及其配偶張禮揚涉有侵入住宅
    、毀損罪嫌，冀以虛構之事實使告訴人乙○○及其配偶張禮
    揚受刑事處分，虛耗司法資源，應予非難，並使告訴人乙○
    ○及其配偶張禮揚無端歷經偵查、審判程序之磨難，對告訴
    人乙○○及其配偶張禮揚名譽及精神所生之損害亦屬非輕，
    兼衡其犯罪之動機、目的、智識程度，犯後猶飾詞狡辯，態
    度不佳，及檢察官起訴具體求刑十月應屬過重等一切情狀，
    量處被告甲○○如主文第二項所示之有期徒刑六月。
三、不另為無罪之諭知部分：
（一）公訴意旨另以：被告甲○○明知臺立製鋼機械公司位於桃
      園縣中壢市下內壢八之二號中壢廠區入口處之鐵門係臺立
      製鋼機械公司所設置，並非由其出資製作，竟基於意圖使
      告訴人乙○○及其配偶張禮揚受刑事處分之犯意，於九十
      六年七月十六日具狀向該署誣指「九十六年六月二十六日
      由乙○○之配偶張禮揚命令其所帶領之工人駕駛挖土機，
      將甲○○所設置之鋼製大門加以破壞，虛構該廠區鐵門係
      甲○○所有」之不實事項，因認被告甲○○此部分所為亦
      涉犯刑法第一百六十九條第一項之誣告罪嫌，並與前揭本
      院認定有罪之部分，具有實質上一罪之關係等語。
（二）按犯罪事實應依證據認定之，無證據不得認定犯罪事實；
      不能證明被告犯罪者，應諭知無罪之判決，刑事訴訟法第
      一百五十四條第二項、第三百零一條第一項分別定有明文
      。又事實之認定，應憑證據，如未能發現相當證據，或證
      據不足以證明，自不能以推測或擬制之方法，為裁判基礎
      ；且認定不利於被告之事實須依積極證據，苟積極證據不
      足為不利於被告事實之認定時，即應為有利於被告之認定
      ；另認定犯罪事實所憑之證據，雖不以直接證據為限，間
      接證據亦包括在內，然而無論係直接證據或間接證據，其
      為訴訟上之證明，須於通常一般之人均不致有所懷疑，而
      得確信其為真實之程度者，始得據為有罪之認定，倘其證
      明尚未達到此一程度，而有合理性之懷疑存在，無從使事
      實審法院得有罪之確信時，即應由法院為諭知被告無罪之
      判決（詳最高法院四十年度台上字第八六號、三十年度台
      上字第八一六號、七十六年度台上字第四九八六號判例意
      旨可資參照）。再按刑法上誣告罪之成立，以意圖他人受
      刑事或懲戒處分，而虛構事實向該管公務員申告為要件，
      如係事出有因，懷疑他人涉嫌犯罪而向偵查機關告訴（發
      ）或向法院自訴，縱令所告案件經檢察官處分不起訴或法
      院判決無罪，因申告人主觀上欠缺誣告之故意，自不能令
      負誣告罪責；職是，申告人不因其所告案件經處分不起訴
      或判決無罪，即當然成立誣告罪（詳最高法院五十九年度
      台上字第五八一號判例參照），合先敘明。
（三）起訴意旨認被告甲○○上開所為涉有刑法第一百六十九條
      第一項之誣告罪嫌，無非以被告甲○○虛捏事實向臺灣桃
      園地方法院檢察署提出告訴，嗣經該署偵查後以九十七年
      度偵字第一一七四五號為不起訴處分確定，有該不起訴處
      分書在卷可稽資為論據。惟訊據被告甲○○堅決否認有何
      此部分之誣告犯行，辯稱：上開廠房之鐵門我曾出資維修
      ，九十六年七月二十六日乙○○有攜帶「小蜜蜂」在上開
      廠房現場廣播，所以我認為乙○○是在場帶頭要司機開怪
      手毀損鐵門的人，對乙○○、張禮揚提出毀損告訴，係依
      據事實陳述，並無捏造或虛構等語。
（四）經查被告甲○○主張上開廠房之鐵門其曾出資維修，業據
      被告甲○○提出於八十八年四月二十三日支付臺立製鋼機
      械公司大門維修費一萬九千九百五十元及於九十六年六月
      十三日支付上開大門維修費一萬六千五百元之請款單二紙
      及支票影本一紙附卷可憑（詳訴字第八五三號卷第十八頁
      至第十九頁），而上開廠房之鐵門確於九十六年六月二十
      六日告訴人乙○○偕同立暉公司方凱立及其配偶張禮揚等
      人欲進入臺立製鋼機械公司廠區時，經方凱立駕駛挖土機
      毀損等情，並經證人方凱立於偵訊中證稱：我們是用怪手
      把鐵門輕推到一邊，所以才造成一點損壞等語（詳偵續字
      第一四五號卷第四四頁）；再依現場照片所示，告訴人乙
      ○○於當日確有攜帶小型麥克風與在場人對話（詳他字第
      三一九九號卷第五三頁），則被告甲○○所指其所設置之
      鋼製大門遭到破壞毀損乙事，尚非虛捏，被告甲○○於發
      現該鐵門遭毀損後，主觀上認為係告訴人乙○○及其配偶
      張禮揚教唆方凱立毀損，難認非係基於合理懷疑，雖該部
      分經臺灣桃園地方法院檢察署以被告甲○○非犯罪之直接
      被害人無告訴權，而為不起訴處分確定，惟被告甲○○於
      原審供稱上開廠房除設置於工廠入口之鐵門外，沒有無其
      他可供進出之門等語（詳訴字第八五三號卷第一二五頁）
      ，堪認被告甲○○於其居住上開廠房辦公室內時，確有使
      用該鐵製大門之需要，而物之使用人或因其他法律關係占
      有該物之人，因該物之毀損，亦同時被害，故亦為被害人
      ，應有權告訴，是刑法第三百五十四條毀損之罪，不限於
      物之所有人，始有告訴權。而被告甲○○並無杜撰其出資
      維修之鐵門有遭毀損之事實，其因懷疑告訴人乙○○及其
      配偶張禮揚涉嫌毀損而向臺灣桃園地方法院檢察署提起告
      訴，因主觀上欠缺誣告之故意，自不能令其負誣告罪責。
      此部分應屬不能證明被告犯罪，惟起訴意旨認被告甲○○
      此部分所為與前開經論罪科刑部分有實質上一罪關係，爰
      不另為無罪之諭知，附此敘明。
據上論斷，應依刑事訴訟法第三百六十九條第一項前段、第三百
六十四條、第二百九十九條第一項前段，刑法第一百六十九條第
一項，判決如主文。
本案經檢察官吳春麗到庭執行職務。
中    華    民    國    99    年    3     月    31    日
                  刑事第十八庭審判長法  官  吳鴻章
                                    法  官  周政達
                                    法  官  曾淑華
以上正本證明與原本無異。
如不服本判決，應於收受送達後10日內向本院提出上訴書狀，其
未敘述上訴之理由者，並得於提起上訴後10日內向本院補提理由
書狀（均須按他造當事人之人數附繕本）。
                                    書記官  王增華
中    華    民    國    99    年    3     月    31    日
附錄本案論罪科刑法條全文:
刑法第169條：
意圖他人受刑事或懲戒處分，向該管公務員誣告者，處七年以下
有期徒刑。
意圖他人受刑事或懲戒處分，而偽造、變造證據，或使用偽造、
變
造之證據者，亦同。

司法院資訊處製作；財團法人民間司法改革基金會備份。
